【裁判字號】    99,訴,510
【裁判日期】    990917
【裁判案由】    違反毒品危害防制條例
【裁判全文】
臺灣彰化地方法院刑事判決               99年度訴字第510號
公  訴  人  臺灣彰化地方法院檢察署檢察官
被      告  甲○○
上列被告因違反毒品危害防制條例案件，經檢察官提起公訴（99
年度毒偵字第651 號），本院合議庭裁定由受命法官獨任進行簡
式審判程序，茲判決如下：
    主  文
甲○○施用第一級毒品，累犯，處有期徒刑拾月。
    犯罪事實
一、甲○○曾於民國92年間因連續施用第1 級毒品、施用第2 級
    毒品案件，經本院以93年度訴緝字第13號刑事判決各判處有
    期徒刑9 月、6 月，應執行有期徒刑1 年2 月確定；復於93
    年間因詐欺案件，經臺灣雲林地方法院以94年度簡上字第53
    號刑事判決判處有期徒刑4 月確定後，經移送接續執行，並
    於94年12月20日因縮刑期滿執行完畢。其前於88年間因施用
    毒品案件，經裁定送觀察、勒戒後，認有繼續施用毒品之傾
    向，由臺灣臺中地方法院以87年度毒聲字第3872號裁定令入
    戒治處所施以強制戒治，因執行成效良好認無繼續戒治必要
    ，由該院以88年度毒聲字第3030號裁定停止戒治，於88年6
    月5 日停止其處分出所，迄於88年12月16日保護管束期滿視
    為強制戒治執行完畢；復於前揭強制戒治執行完畢釋放5 年
    內，於92年間因連續施用第1 級毒品、施用第2 級毒品案件
    ，經本院於93年5 月24日以93年度訴緝字第13號刑事判決各
    判處有期徒刑9 月、6 月，應執行有期徒刑1 年2 月，並於
    93年6 月24日確定。詎其不知悔改，明知海洛因業經公告為
    毒品危害防制條例第2 條第2 項第1 款所列管之第1 級毒品
    ，不得非法持有、施用，於前揭強制戒治執行完畢釋放後5
    年內，於92年間再犯施用毒品案件，經法院判處罪刑確定後
    ，復另基於施用第1 級毒品海洛因之犯意，於98年11月30日
    上午11時許，在新竹縣竹北市縣○○ 路附近之路邊處，將海
    洛因摻水以注射針筒注入體內之方式，施用第1 級毒品海洛
    因1 次。嗣經其於98年11月30日中午12時50分，在新竹縣竹
    北市縣○○ 路88號前處，因另案通緝，為警逮捕而查獲，且
    於同日下午2 時30分採尿送驗後，始知上情。
二、案經新竹縣警察局竹北分局報請臺灣新竹地方法院檢察署檢
    察官呈請臺灣高等法院檢察署檢察長核轉臺灣彰化地方法院
    檢察署檢察官偵查起訴。
    理  由
一、本案被告甲○○所犯係死刑、無期徒刑、最輕本刑為3 年以
    上有期徒刑以外之罪，其於準備程序就前揭被訴事實為有罪
    之陳述，經受命法官告知簡式審判程序之旨，並聽取其與公
    訴人之意見後，本院認無不得或不宜改依簡式審判程序進行
    之處，爰依刑事訴訟法第273 條之1 第1 項、第284 條之1
    ，裁定本案由受命法官獨任進行簡式審判程序，合先敘明。
二、訊據被告對其於上揭時、地，施用第1 級毒品海洛因1 次之
    事實，於本院審理時坦承不諱（參見本院99年9 月10日審判
    筆錄）。另查：
  (一)被告係於98年11月30日下午2 時30分，經警方採集被告尿液
    送驗結果，呈嗎啡陽性反應，此有詮昕科技股份有限公司98
    年12月31日報告編號8C250005號濫用藥物尿液檢驗報告及毒
    品犯罪嫌疑人尿液採驗作業管制記錄各1 份附卷可參（參見
    臺灣新竹地方法院檢察署99年度毒偵字第408 號偵查卷宗第
    7 頁、第8 頁）附卷可稽，足見被告確有施用第1 級毒品海
    洛因之事實，應可認定。
  (二)按海洛因施用入人體後水解還原成嗎啡，再循嗎啡之代謝方
    式排出體外，業據行政院衛生署藥物食品檢驗局73藥檢壹字
    第030221號函說明綦詳，且依醫學臨床實驗及根據英國藥學
    會出版Isolation and Indentification of Drugs一書第2
    版載明：口服或注射海洛因後可快速吸收，並於血液中迅速
    代謝成6 —乙醯嗎啡，然後轉變成嗎啡；再毒品施用後於尿
    液、血液中可檢出之最大時限，與施用劑量、施用頻率、施
    用方式、施用者飲水量之多寡、個人體質、檢體收集時間點
    及所用檢測方法之靈敏度等因素有關，因個案而異，一般於
    尿液中可檢出之最大時限，古柯鹼為施用後1 至4 天、海洛
    因為2 至4 天、嗎啡為2 至4 天、大麻為1 至10天、安非他
    命為1 至4 天、甲基安非他命為1 至5 天、MDMA為1 至4 天
    、MDA 為1 至4 天、Ketamine為2 至4 天等語，業經行政院
    衛生署管制藥品管理局92年7 月23日管檢字第0920005609號
    函載明明確。是依上開說明，佐以被告前揭尿液檢驗報告，
    被告自白於前揭時間，有施用第1 級毒品海洛因1 次等語，
    核與前揭事證相符，應堪採信。
  (三)施用第1 、2 級毒品為犯罪行為，毒品危害防制條例第10條
    定有處罰明文。故施用第1 、2 級毒品者，依前揭規定本應
    科以刑罰。惟基於刑事政策，對合於一定條件之施用者，則
    依同條例第20條、第23條之規定，施以觀察、勒戒及強制戒
    治之保安處分。毒品危害防制條例於92年7 月9 日修正公布
    ，自93年1 月9 日施行，其中第20條、第23條將施用毒品之
    刑事處遇程序，區分為「初犯」及「5 年內再犯」、「5 年
    後再犯」。依其立法理由之說明：「初犯」，經觀察、勒戒
    或強制戒治後，應為不起訴處分或不付審理之裁定；經觀察
    、勒戒或強制戒治執行完畢釋放後，「5 年內再犯」者，因
    其再犯率甚高，原實施之觀察、勒戒及強制戒治既已無法收
    其實效，爰依法追訴或裁定交付審理。至於經觀察、勒戒或
    強制戒治執行完畢釋放後，「5 年後再犯」者，前所實施之
    觀察、勒戒或強制戒治已足以遮斷其施用毒品之毒癮，為期
    自新及協助其斷除毒癮，仍適用「初犯」規定，先經觀察、
    勒戒或強制戒治之程序。從而依修正後之規定，僅限於「初
    犯」及「5 年後再犯」二種情形，始應先經觀察、勒戒或強
    制戒治程序。倘被告於5 年內已再犯，經依法追訴處罰，縱
    其第3 次（或第3 次以上）再度施用毒品之時間，在初犯經
    觀察、勒戒或強制戒治執行完畢釋放5 年以後，已不合於「
    5 年後再犯」之規定，且因已於「5 年內再犯」，顯見其再
    犯率甚高，原實施觀察、勒戒或強制戒治，已無法收其實效
    ，即應依該條例第10條處罰（最高法院95年度第7 次刑事庭
    會議決議、最高法院97年度第5 次刑事庭會議決議要旨參照
    ）。經查，被告前於88年間因施用毒品案件，經裁定送觀察
    、勒戒後，認有繼續施用毒品之傾向，由臺灣臺中地方法院
    以87年度毒聲字第3872號裁定令入戒治處所施以強制戒治，
    因執行成效良好認無繼續戒治必要，由該院以88年度毒聲字
    第3030號裁定停止戒治，於88年6 月5 日停止其處分出所，
    迄於88年12月16日保護管束期滿視為強制戒治執行完畢；復
    於前揭強制戒治執行完畢釋放5 年內，於92年間因連續施用
    第1 級毒品、施用第2 級毒品案件，經本院於93年5 月24日
    以93年度訴緝字第13號刑事判決各判處有期徒刑9 月、6 月
    ，應執行有期徒刑1 年2 月，並於93年6 月24日確定等情之
    事實，此有臺灣高等法院被告前案紀錄表、臺灣彰化地方法
    院檢察署刑案資料查註紀錄表各1 份附卷可參。被告前既曾
    因施用毒品案件，經強制戒治後，復於強制戒治執行完畢釋
    放後5 年內，再犯施用毒品罪，且經法院判處罪刑，嗣後業
    經確定，被告於犯罪事實欄一所示時間再度施用海洛因之犯
    行等情，即非屬毒品危害防制條例第20條第3 項所定「5 年
    後再犯」之情形，檢察官逕行起訴，要無不合。依前開說明
    ，本案被告上開所為，係於上揭強制戒治執行完畢釋放後5
    年內，再犯施用毒品罪，且經法院判處罪刑後，再度犯本案
    之毒品危害防制條例第10條第1 項施用第1 級毒品罪，本案
    事證明確，被告上開犯行，應堪認定。
三、按海洛因為毒品危害防制條例第2 條第2 項第1 款所明定之
    第1 級毒品。核被告所為，係犯同條例第10條第1 項之施用
    第1 級毒品罪。被告持有第1 級毒品進而施用，持有之低度
    行為為施用之高度行為所吸收，不另論持有毒品之罪。另查
    ，被告曾於92年間因連續施用第1 級毒品、施用第2 級毒品
    案件，經本院以93年度訴緝字第13號刑事判決各判處有期徒
    刑9 月、6 月，應執行有期徒刑1 年2 月確定；復於93年間
    因詐欺案件，經臺灣雲林地方法院以94年度簡上字第53號刑
    事判決判處有期徒刑4 月確定後，經移送接續執行，並於94
    年12月20日因縮刑期滿執行完畢等情，此有臺灣高等法院被
    告前案紀錄表、臺灣彰化地方法院檢察署刑案資料查註紀錄
    表各1 份存卷可考，其於5 年內故意再犯本案有期徒刑以上
    之罪，應依刑法第47條第1 項之規定，論以累犯，並加重其
    刑。爰審酌被告前因施用毒品案件，經強制戒治執行完畢釋
    放後5 年內，再犯施用毒品罪，且經法院判處罪刑後，仍未
    能徹底戒絕毒品，復犯本案施用毒品罪，顯見其無戒毒悔改
    之意，惟念其施用毒品尚未對他人造成危害，且犯後已坦承
    犯行，態度良好等一切情狀，量處如主文所示之刑。
據上論斷，應依刑事訴訟法第273 條之1 第1 項、第299 條第1
項前段，毒品危害防制條例第10條第1 項，刑法第11條前段、第
47條第1 項，判決如主文。
本案經檢察官詹喬偉到庭執行職務。
中    華    民    國    99    年    9     月    17    日
                  刑事第八庭          法  官  唐中興
以上正本證明與原本無異。
如不服本判決應於收受判決後10日內向本院提出上訴書狀，並應
敘述具體理由；其未敘述上訴理由者，應於上訴期間屆滿後20日
內向本院補提理由書（均須按他造當事人之人數附繕本）「切勿
逕送上級法院」。
中    華    民    國    99    年    9     月    17    日
                                      書記官  黃國源
【附錄本案判決論罪科刑法條全文】：
毒品危害防制條例第10條
施用第1級毒品者，處6月以上5年以下有期徒刑。
施用第2級毒品者，處3年以下有期徒刑。

司法院資訊處製作；財團法人民間司法改革基金會備份。
